臺灣高等法院高雄分院刑事判決　　　　　　　　　　九十一年度上訴字第九九三號
　　上訴人即被告　甲○○
右上訴人因偽造文書等案件，不服臺灣高雄地方法院九十年度訴字第三０三一號中華
民國九十一年五月九日第一審判決（起訴案號：臺灣高雄地方法院檢察署九十年度偵
字第一八九四七號），提起上訴，本院判決如左：
      主  文
上訴駁回。
      事  實
一、甲○○前於民國（下同）八十九年間因竊盜案件，經原審法院判處有期徒刑七月
    ，緩刑三年確定，現仍於緩刑期間，竟不知警惕，於九十年五月十七日晚間十一
    時許，邀集乙○○、不知情之韋玉振及綽號「小王」之姓名、年籍不詳成年男子
    （以下簡稱「小王」），一同至高雄市前金區○○○路一四九號「錢櫃ＫＴＶ」
    店唱歌時，竟意圖為自己不法之所有，於同年月十八日凌晨四時許，趁乙○○不
    注意之際，在包廂內竊取乙○○所有，置於黑色皮夾裡之中國信託商業銀行信用
    卡（卡號：0000000000000000號）一張。得手後，旋基於意圖
    為自己不法所有、不法利益及偽造文書之犯意，於同年月十八日凌晨四時一分許
    ，在上揭「錢櫃ＫＴＶ」持竊得之信用卡刷卡一次，用以支付在該ＫＴＶ店消費
    飲料食品及歌唱服務費用共計新台幣（下同）三千六百十四元，並偽簽乙○○之
    英文署押「Chor to」於該筆簽帳單（一式二聯）上，而偽造該紙屬於私文書性
    質之簽帳單後，其中第一聯客戶存根聯由被告自行存查，第二聯持以行使交付於
    該特約商店店員，使店員陷於錯誤收受簽帳消費，並足生損害於乙○○及中國信
    託商業銀行；復於同日下午三時二十八分許，甲○○承前意圖為自己不法所有及
    偽造文書之犯意，至高雄市○○區○○路三四０號「八三五生鮮超市」，再持上
    揭信用卡刷卡一次，消費購買七百零二元之物品，並偽簽乙○○之英文署押「
    Chor to」於該筆簽帳單（一式二聯）上，而偽造該紙屬於私文書性質之簽帳單
    後，其中第一聯客戶存根聯由被告自行存查，第二聯持以行使，交付於該特約商
    店店員，使店員陷於錯誤而交付上揭盜刷購買之物品，並足生損害於乙○○及中
    國信託商業銀行；再於同日下午四時許，又承前同一意圖為自己不法所有之犯意
    ，持上揭信用卡前往高雄市鹽埕區○○○路一四四號一樓「震旦通訊行」，欲刷
    卡購買二萬八千九百元之物品時，因交易異常而遭拒絕，致未得逞。嗣因乙○○
    發覺信用卡遺失，始查知上情。
二、案經乙○○訴由台北市政府警察局士林分局報請台灣高雄地方法院檢察署檢察官
    偵查起訴。
      理  由
一、訊據上訴人即被告甲○○固坦承有於右述「錢櫃ＫＴＶ」內，持告訴人乙○○之
    信用卡刷卡消費，並於簽帳單上簽署告訴人乙○○之英文署押等情不諱，惟矢口
    否認有何竊盜、偽造文書及詐欺之犯行，辯稱：當晚告訴人有表示要請客，信用
    卡是她從皮包中拿出來給我的，因為她已經醉得無法簽名，我才與韋玉振到櫃臺
    代她簽名，後來我將告訴人的信用卡及包包都交給「小王」保管，沒有拿回來，
    一直到隔天中午我才打電話給「小王」，並到「小王」住處將信用卡和包包拿回
    來，所以後面兩筆消費應是「小王」所偽簽的，並非我所為云云。經查：
（一）、告訴人在原審法院審理中陳稱：「我沒有拿信用卡給甲○○」、「我當時不
        曉得信用卡何時不見的」等語明確（見原審法院九十一年二月二十日訊問筆
        錄）；而當時亦在包廂唱歌之證人韋玉振於偵查中證稱：「要付帳時伍員有
        叫趙女，但沒有告知趙女要拿她的信用卡刷用」、「至要結帳時，伍員即自
        小皮夾拿出信用卡與服務生一同至櫃臺簽名，我原本要付帳，但伍員表示趙
        女要請客」等語（見偵查卷第十三頁），於原審法院審理中復證稱：「被告
        從一個暗色皮夾內拿出信用卡」、「被告向我說乙○○有金卡，這次消費由
        乙○○請客」、「（問：當時為何不叫乙○○自己簽名？）當時乙○○已經
        有喝醉，叫也叫不起來」（見原審法院九十一年三月六日訊問筆錄）等語，
        足證告訴人確未將信用卡交與被告使用，而係被告自行由告訴人之黑色皮夾
        中拿出信用卡刷卡支付消費款，並於簽帳單上偽簽告訴人之英文署押，至為
        明顯。被告於本院審理中雖又辯稱：「當時是經由她（乙○○）的同意，她
        從她的黑色皮夾拿給我的，因為她已經醉得無法簽名」云云，（本院九十一
        年六月二十五日訊問筆錄），然告訴人乙○○於本院九十一年七月九日訊問
        時則堅稱：我信用卡是放在包包裡，包包放在包廂角落，我對著螢幕唱歌，
        並不知道甲○○拿我的信用卡去刷；是隔天韋玉振打電話給我，問我看看我
        的卡還在不在才知道，當天傍晚六點左右，我問甲○○卡在哪裡，他才還給
        我等語明確，並稱：當晚唱完歌是甲○○騎機車載我回甲○○的家的，中途
        且遇到警察臨檢云云，此與證人韋玉振於本院審理時證稱：是甲○○從包包
        裡拿出一個皮夾，然後抽出信用卡，：：少爺到廂房說要買單，等了一會兒
        ，當時乙○○可能忙著唱歌沒有理會，甲○○跟我去櫃檯，由甲○○（在帳
        單）簽名的等語對照觀之，已足證告訴人並不知信用卡被被告偷拿去刷卡，
        且結帳時，告訴人係在專注唱歌，並非醉得無法簽名，否則結完帳怎能乘坐
        被告之機車回家，且仍清晰記憶途中遭警臨檢之事？是堪認陳稱：被告所辯
        ：當時係經由告訴人的同意，由告訴人自己從黑色皮拿信用卡給伊的，因為
        告訴人已經醉得無法簽名云云，及證人韋玉振原審陳稱：因為她（乙○○）
        已經醉得無法簽名等語，均顯係事後卸責及迴護之詞，並非事實，不足採信
        。又查被告茍非意圖不法所有，趁告訴人不注意之際，擅自竊取信用卡盜刷
        使用，豈有不等待告訴人唱完歌去簽名，而竟私自偽簽告訴人信用卡上之署
        押之理。且縱告訴人當晚先前曾表示要請客，然於結帳之際，告訴人既未親
        自將信用卡交與被告，亦未明確表示同意被告持其信用卡刷卡簽名付帳；徵
        之信用卡乃關乎持卡人之財產、信用狀況，其專有性自屬甚高，及衡以目前
        社會上因盜刷他人信用卡致罹法網之案件時有所聞，一般人均應會避免擅自
        持他人信用卡刷卡簽帳消費之情，以及證人韋玉振審理中一再陳稱當時其有
        表示願意付帳，但被告竟仍執意自行由告訴人之皮夾中拿取信用卡刷用，並
        於簽帳單上偽簽告訴人之英文署押，使店員陷於錯誤而接受上開提供飲料食
        品及歌唱服務之刷卡付費等情，亦足證被告有竊盜、詐欺取財、詐欺得利及
        偽造文書之犯意，至為灼然。
（二）、被告另辯以：後來我將告訴人的信用卡交給「小王」保管，一直到隔天中午
        我打電話給「小王」，才到小王住處將信用卡拿回來云云。然查，於上揭「
        八三五生鮮超市」及「震旦通訊行」二筆消費之刷卡時間，係分別於九十年
        五月十八日下午三時二十八分許及四時許，此有中國信託商業銀行之查詢單
        乙紙在卷可稽，而被告既於原審法院審理中兩次自承其於中午時就向小王將
        信用卡取回云云明確（見原審法院九十一年一月九日訊問筆錄、九十一年二
        月二十日訊問筆錄），是據被告所述，刷卡時該信用卡已由被告所持有無訛
        ；且上揭二筆刷卡消費之時間為下午三時二十八分許及四時許，已係接近傍
        晚時分，倘若真如被告所稱係「小王」刷卡消費，則被告向「小王」取回信
        用卡之時間應已在下午四時許之後，被告應不至於誤認當時係中午時分，是
        被告辯稱因隔天中午才向「小王」取回信用卡，所以上揭二筆消費非其所為
        云云，顯係事後狡卸之詞；佐以被告既供稱其曾打電話給「小王」，又到「
        小王」的住處拿回信用卡，卻始終無法查報「小王」之真實年籍及住址，供
        本院調查傳喚，亦與常情不符；此外，復有簽帳單影本二紙附卷可稽，足認
        上揭二筆消費亦由被告所為，且被告於「八三五生鮮超市」刷卡消費時，偽
        簽告訴人之英文署押於簽帳單上無訛。綜上所述，本件事證明確，被告犯行
        堪以認定。
二、按信用卡交易之過程，係持卡人向特約商店提示信用卡，由持卡人在簽帳單上簽
    名，確認交易之標的及金額，再由特約商店核對該信用卡之有效性及持卡人之身
    分同一性無訛後，特約商店即將該簽帳單送交聯合信用卡處理中心請款轉知發卡
    機構撥款。故簽帳單具有持卡人與特約商店之交易契約書之性質，並具有持卡人
    經由聯合信用卡處理中心請求發卡機構撥款之請求書或指示文件之性質，非僅具
    有處理內部事務之傳票性質，且在信用卡簽帳單上偽簽姓名，單從形式上觀察，
    即足以知悉其表示已收受特約商店所交付之交易標的物，含有收據之性質，故行
    為人冒用他人名義於信用卡簽帳單上簽名，非僅偽造署押行為，應構成刑法第二
    百十條之偽造私文書罪，合先敘明。核被告竊取告訴人乙○○所有之信用卡，進
    而於持該信用卡行使，在簽帳單上偽造告訴人「Chor to」英文簽名，並持以交
    付特約商店店員，所為係犯刑法第三百二十條第一項竊盜罪及同法第二百十六條
    、第二百十條行使偽造私文書罪；其因此致使特約商店店員陷於錯誤，而同意簽
    帳歌唱服務消費得利或交付財物之行為，係犯同法第三百三十九條第一項詐欺取
    財罪、同條第二項詐欺得利罪，公訴人漏論被告犯同條第二項之詐欺得利罪，容
    有未洽，附此敘明；另被告持告訴人之信用卡至上揭「震旦通訊行」欲刷卡消費
    購物，因交易異常而遭拒絕致未得逞，惟其已著手於詐欺行為之實施，係犯刑法
    第三百三十九條第三項、第一項之詐欺取財未遂罪。被告於簽帳單上偽造「Chor
    to」署押之行為，係偽造私文書之部分行為；又其等於偽造私文書後復持以行使
    ，其偽造之低度行為應為行使之高度行為所吸收，均不另論罪；另被告以一行為
    同時偽造署押於簽帳單之一式二聯，係單一行為。被告在「錢櫃ＫＴＶ」以一個
    行使偽造信用卡簽帳單之行為，而獲取飲料食品等財物及歌唱服務之利益，而犯
    刑法詐欺取財及得利罪，為想像競合犯，應依刑法第五十五條規定從一情節較重
    之詐欺取財罪論處。又被告先後三次詐欺取財犯行，時間緊接，觸犯構成要件相
    同之罪名，僅既未遂狀態有別，又其先後兩次行使偽造私文書之行為，亦時間緊
    接，觸犯構成要件相同之罪名，顯均係基於概括犯意為之，為連續犯，俱應依刑
    法第五十六條之規定，各以詐欺取財既遂罪一罪及行使偽造私文書一罪論，並均
    依法加重其刑。又被告所犯上開竊盜、連續行使偽造私文書及連續詐欺取財三罪
    間，有方法結果之牽連關係，應從一重之連續行使偽造私文書罪論處。
三、原審因依刑法第五十六條、第二百十六條、第二百十條、第三百二十條第一項、
    第三百三十九條第一項、第二項、第五十五條、第四十一條第一項、第二百十九
    條、第三十八條第一項第二款，罰金罰鍰提高標準條例第一條前段、第二條規定
    ，並審酌被告現仍於緩刑期間內，卻不知謹慎注意自己之行為，貪圖一時小利，
    竟竊取告訴人之信用卡，並持之刷卡消費，取得四千三百餘元之不法之財，損及
    告訴人及發卡銀行權益，紊亂行使信用卡之經濟秩序，且尚未與告訴人達成和解
    等一切情狀，量處有期徒刑伍月，及諭知如易科罰金，以三百元折算一日之折算
    標準，並說明財團法人聯合信用卡處理中心收單之帳單，若為電子結帳帳單，該
    款帳單一式二聯，分別由客戶及商店存查，為直式印製，非電子結帳之一般手刷
    簽帳單係一式三聯，分別由客戶、商店、聯合信用卡中心存查，為橫式印製，此
    業經該中心八十八年十一月二十三日（八八）聯卡會字第三一五號函示明確（參
    見台灣高等法院八十九年度上訴字第六六五號判決）。是被告於上開之特約商店
    即「錢櫃ＫＴＶ」及「八三五生鮮超市」內，係以電子結帳方式之簽帳單，該簽
    帳單為一式二聯，是其中第一聯為客戶存根聯即由被告自行存查，屬被告所有，
    且供行使偽造私文書犯罪所用，雖未扣案，但無證據證明該張簽帳單業已滅失，
    爰依刑法第三十八條第一項第二款規定宣告沒收（第一聯簽帳單上所偽造之署押
    部分，自無庸另為沒收之諭知），另第二聯簽帳單，業經被告交予上揭特約商店
    ，爰不為沒收之諭知，惟其上偽造之告訴人「Chor to」英文署押二枚，仍應依
    刑法第二百十九條之規定宣告沒收。認事用法俱無不合，量刑亦稱妥適，被告上
    訴意旨否認犯罪，指摘原判決不當，並無可取，為無理由，應予駁回。
據上論結，應依刑事訴訟法第三百六十八條，判決如主文。
本案經檢察官陳國全到庭執行職務。
中    華    民  國      九十一      年      八      月     二十二   日
                              臺灣高等法院高雄分院刑事第七庭
                                  審判長法官  李春昌
                                        法官  黃憲文
                                        法官  莊飛宗
右正本證明與原本無異。
如不服本判決應於收受本判決後十日內向本院提出上訴書狀，其未述上訴理由者，
並得於提起上訴後十日內向本院補提理由書狀（均須按他造當事人之人數附繕本)「
切勿逕送上級法院」。
                                      書記官  林明威
中    華    民    國      九十一      年      八      月     二十二   日
附錄：本判決論罪科刑法條：
刑法第二百十條：
偽造、變造私文書，足以生損害於公眾或他人者，處五年以下有期徒刑。
刑法第二百十六條：
行使第二百十條至第二百十五條之文書者，依偽造、變造文書或登載不實事項或使登
載不實事項之規定處斷。
刑法第二百一十九條：
偽造之印章、印文或署押，不問屬於犯人與否，沒收之。
刑法第三百二十條第一項：
意圖為自己或第三人不法之所有，而竊取他人之動產者，為竊盜罪，處五年以下有期
徒刑、拘役或五百元以下罰金。
刑法第三百三十九條第一、二項：
意圖為自己或第三人不法之所有，以詐術使人將本人或第三人之物交付者，處五年以
下有期徒刑、拘役或科或併科一千元以下罰金。
以前項方法得財產上不法之利益或使第三人得之者，亦同。
